【裁判字號】    97,簡上,38
【裁判日期】    971008
【裁判案由】    給付票款
【裁判全文】
臺灣雲林地方法院民事判決              97年度簡上字第38號
上  訴  人  乙○○
被 上 訴人  甲○○
                        樓
上列當事人間請求給付票款事件，上訴人對於中華民國96年9 月
26日本院北港簡易庭96年度港簡字第91號第一審判決提起上訴，
本院於民國97年9 月24日言詞辯論終結，判決如下：
    主      文
上訴駁回。
第二審訴訟費用新臺幣仟肆佰捌拾元由上訴人負擔。
    事實及理由
一被上訴人於原審起訴時主張：
  原審被告童欣（被告童欣部分未上訴）以上訴人簽發如附表所
  示之支票1 紙（下稱系爭支票），向被上訴人調借現金新臺幣
  （下同）210,000 元，被上訴人因而持有系爭支票。然被上訴
  人於民國96年11月30日、96年12月25日、97年1 月15日將系爭
  支票提出交換，均因發票人存款不足退票，有該支票及退票理
  由單等件影本在卷可稽，爰依法請求上訴人及童欣連帶給付票
  款等語。並聲明：(一)上訴人及被告童欣應連帶給付被上訴人22
  0,000 元。(二)訴訟費用由被上訴人及被告童欣連帶負擔。
二上訴人於原審則以：
  上訴人係為向訴外人蔡智雄調借現金，而簽發系爭支票交與蔡
  智雄，然蔡智雄收受支票後並未交付現金與上訴人，且上訴人
  亦非交付支票與被上訴人，兩造間並無債權、債務關係等語置
  辯。並聲明：(一)被上訴人之訴駁回。(二)訴訟費用由被上訴人負
  擔。
三原審為被上訴人全部勝訴之判決，上訴人不服，提起上訴，除
  援用原審之陳述及舉證外，補稱：蔡智雄並未交付借款與伊，
  伊與被上訴人互不相識，系爭支票如何流通至被上訴人手上，
  伊不知情，被上訴人可能與蔡智雄聯合欺騙伊，被上訴人係不
  法取得系爭支票等語。並於本院聲明：(一)原判決廢棄。(二)被上
  訴人第一審之訴駁回。(三)第一審及第二審訴訟費用由被上訴人
  負擔。
四被上訴人對於上訴人之上訴，除援用原審之陳述及舉證資為抗
  辯外，補稱：上訴人所簽發之系爭支票並未指定受款人，不得
  以原因關係對抗伊等語，並聲明：(一)上訴駁回。(二)上訴費用由
  上訴人負擔。
五兩造不爭執之事實：
  (一)上訴人於96年9 月28日簽發系爭支票交與蔡智雄調借現金，
    然蔡智雄嗣後並未交付借款與上訴人。
  (二)系爭支票因上訴人存款不足而退票。
六得心證之理由：
  (一)按「在票據上簽名者，依票上所載文義負責。」「票據債務
    人不得以自己與發票人或執票人之前手間所存抗辯之事由對
    抗執票人。但執票人取得票據出於惡意者，不在此限。」「
    以惡意或有重大過失取得票據者，不得享有票據上之權利。
    無對價或以不相當之對價取得票據者，不得享有優於其前手
    之權利。」票據法第5 條第1 項、第13條、第14條定有明文
    。又票據行為，為不要因行為，執票人不負證明關於給付之
    原因之責任，如票據債務人主張執票人取得票據出於惡意或
    詐欺時，則應由該債務人負舉證之責，最高法院著有64年臺
    上字第1540號判例要旨可資參照。
  (二)被上訴人主張之上開事實，業據其提出系爭支票及退票理由
    單3 紙為證，系爭支票確為上訴人簽發，亦為上訴人所自承
    ，被上訴人之主張應堪認定為真實。又系爭支票係由上訴人
    簽發交與訴外人蔡智雄，再由原審被告童欣即童沐群背書轉
    讓交與上訴人，有系爭支票背面「童沐群」之背書可佐。上
    訴人亦陳稱蔡智雄告知伊要拿支票向補習班的「童老師」調
    錢，核與被上訴人陳述之內容相符。則兩造並非直接前後手
    之關係，上訴人雖抗辯未收到借款，然此抗辯事由係存在於
    上訴人與執票人之前手即蔡智雄之間，依上開票據法之規定
    ，自不得對抗執票人即被上訴人。
  (三)上訴人雖於本院審理時抗辯被上訴人係出於惡意取得系爭支
    票，然上訴人並未提出任何證據證明被上訴人取得系爭支票
    時，知悉前手蔡智雄並未交付借款與上訴人，或被上訴人取
    得系爭支票係出於惡意或詐欺，其所為之抗辯，自難採信。
  (四)從而，被上訴人依據票據關係，行使追索權，請求上訴人及
    原審被告童欣連帶給付票款220,000 元，為有理由，應予准
    許。又本件係適用簡易程序所為上訴人敗訴之判決，依民事
    訴訟法第389 條第1 項第3 款規定，應依職權宣告假執行。
    是原審為上訴人敗訴之判決，並依職權為假執行之宣告，於
    法並無違誤。上訴人上訴意旨，猶執上情，指摘原審判決不
    當，求予廢棄改判，為無理由，應予駁回。
七本件事證已臻明確，兩造其餘主張、陳述及所提之證據，經審
  酌後認不影響本案判決結果，不再一一論述，附此敘明。
八上訴人因本件訴訟，支出第二審裁判費3,480 元，本件上訴人
  因受敗訴判決，應負擔全部之訴訟費用。爰依民事訴訟法第87
  條第1 項規定，就本件第二審之訴訟費用，依職權併予裁判如
  主文第2 項所示。
九據上論結，本件上訴為無理由，依民事訴訟法第436 條之1 第
  3 項、第449 條第1 項、第78條，判決如主文。
中    華    民    國    97    年    10    月    8     日
                  民事第二庭    審判長法  官  黃一馨
                                      法  官  陳秋如
                                      法  官  楊欣怡
上列正本與原本無異
不得上訴。
中    華    民    國    97    年    10    月    8     日
                                      書記官  林美鳳
附表：
┌──┬──────┬───────┬──────┬─────┬──────┐
│編號│發票日期    │付  款  行  庫│ 金      額 │支票號碼  │利息起算日  │
│    │            │              │ （新臺幣） │          │（即提示日）│
├──┼──────┼───────┼──────┼─────┼──────┤
│ 1  │96年11月30日│合作金庫銀行斗│ 220,000元  │CW0000000 │96年11月30日│
│    │            │六分行        │            │          │            │
└──┴──────┴───────┴──────┴─────┴──────┘


司法院資訊處製作；財團法人民間司法改革基金會備份。
